【裁判字號】    99,上訴,1080
【裁判日期】    990727
【裁判案由】    違反毒品危害防制條例
【裁判全文】
臺灣高等法院臺中分院刑事判決        99年度上訴字第1080號
上  訴  人  臺灣彰化地方法院檢察署檢察官
上  訴  人
即  被  告  丙○○
指定辯護人  丁○○  本院公設辯護人
上列上訴人因被告違反毒品危害防制條例案件，不服臺灣彰化地
方法院98年度訴字第2081號中華民國99年3月30日第一審判決（
起訴案號：臺灣彰化地方法院檢察署98年度偵字第9302、9736、
9949號），提起上訴，本院判決如下：
    主  文
上訴駁回。
    事  實
一、丙○○前於民國76年間因妨害自由及殺人未遂案件，分別
    經臺灣彰化地方法院以76年度易字第880號、76年度訴字第
    262 號判決判處有期徒刑5月、8年確定；復因懲治盜匪條例
    及妨害自由等案件，經本院以77年度重上更(一)字第29號判決
    判處有期徒刑15年、6月，應執行有期徒刑15年3月，並經最
    高法院以78年度臺上字第3215號判決上訴駁回確定。後前開
    案件經臺灣高等法院以80年度聲減字第3535號裁定減刑並與
    不得減刑之懲治盜匪條例案件定應執行刑為有期徒刑17 年
    確定，入監執行後於85年5月15日假釋出監付保護管束，惟
    因撤銷假釋應執行殘刑有期徒刑8年19日。96年間前開妨害
    自由案件復經臺灣彰化地方法院以96年度聲減字第1418號裁
    定減刑並與不得減刑之懲治盜匪條例案件及殺人未遂案件定
    應執行刑為有期徒刑16年9月確定，減刑後仍應執行殘刑有
    期徒刑7年9月19日。89年間因施用毒品等案件，經依法院
    裁定送入戒治處所施以強制戒治，停止戒治後於90年3月15
    日保護管束期滿戒治完畢，並經臺灣彰化地方法院以89年度
    員簡字第151號判決判處有期徒刑5月確定；另因竊盜案件，
    經本院以89年度上易字第841號判決判處有期徒刑1年確定；
    復因違反電信法案件經臺灣彰化地方法院以90年度訴字第77
    號判決判處有期徒刑3月確定，後與前開案件先經同院以93
    年度聲字第1463號裁定應執行有期徒刑1年5月確定，復經同
    院以96年度聲減字第1418號裁定減刑並定應執行刑為有期徒
    刑8月15日確定。與前開殘刑有期徒刑7年9月19日接續執行
    後，於97年8月15 日縮刑期滿執行完畢。
二、丙○○明知甲基安非他命為毒品危害防制條例第2條第2項第
    2款所列管之第二級毒品，不得非法持有、販賣，竟仍基於
    販賣第二級毒品甲基安非他命以營利之犯意，以其所有門號
    0000000000號行動電話作為對外聯絡工具，於98年7月30日
    晚間9時5分許，在其位於彰化縣埔心鄉○○路84巷19號居所
    附近（起訴書誤載為彰化縣大村鄉○○路某便利商店旁），
    以高於進價之價格1000元販賣第二級毒品甲基安非他命1包
    予蕭惠美，而獲取價差為利潤。嗣於98年10月21日，為警持
    搜索票至其位於彰化縣埔心鄉○○○路16巷12號居所搜索，
    當場扣得丙○○所有手機1支（含門號0000000000號SIM卡1
    張），並循線查獲上情。
三、案經臺灣彰化地方法院檢察署檢察官指揮彰化縣警察局員林
    分局報告臺灣彰化地方法院檢察署檢察官偵查起訴。
    理  由
壹、證據能力部分：
一、按被告以外之人於偵查中向檢察官所為陳述，除顯有不可信
    之情況者外，得為證據，刑事訴訟法第159條之1第2項定有
    明文。偵查中對被告以外之人（包括證人、鑑定人、告訴人
    、被害人及共同被告等）所為之偵查筆錄，或被告以外之人
    向檢察官所提之書面陳述，性質上均屬傳聞證據。惟現階段
    刑事訴訟法規定檢察官代表國家偵查犯罪、實施公訴，依法
    其有訊問被告、證人及鑑定人之權，證人、鑑定人且須具結
    ，而實務運作時，檢察官偵查中向被告以外之人所取得之陳
    述，原則上均能遵守法律規定，不致違法取供，其可信度極
    高，故被告以外之人前於偵查中已具結而為證述，除反對該
    項供述得具有證據能力之一方，已釋明顯有不可信之情況外
    ，不宜以該證人未於偵查中接受他造之反對詰問為由，即遽
    指該證人於偵查中之陳述不具證據能力。查，證人蕭惠美、
    劉文龍、乙○○於偵訊中陳述時，業經檢察官諭令具結，其
    證詞之憑信性已獲擔保，且被告丙○○及其辯護人既未爭執
    各該證人之偵訊證言之證據能力，亦未釋明上開證人於偵訊
    之結證有何顯不可信之情況，故上開證人等於偵訊時所為之
    證言應有證據能力。
二、按被告以外之人於檢察事務官、司法警察官或司法警察調查
    中所為之陳述，與審判中不符時，其先前之陳述具有較可信
    之特別情況，且為證明犯罪事實存否所必要者，得為證據，
    刑事訴訟法第159條之2定有明文。而所謂「有較可信之特別
    情況」，應就前後陳述時之各種外部情況進行比較，以資決
    定何者外部情況具有可信性，所稱之「外部情況」，一般應
    考量：證人作證時間之間隔：即證人之陳述是否係在記憶猶
    新之情況直接作成；有意識的迴避：即證人先前陳述時若被
    告未在場，證人直接面對詢問警員所為陳述應較為坦然；事
    後串謀：即證人對警察描述其所目睹情形，因較無時間或動
    機去編造事實，客觀上亦較難認與被告間有勾串情事，其陳
    述較具有可信性；警詢時有無辯護人、代理人或親友在場：
    如有上開親誼之人在場，自可期待證人為自由從容之陳述，
    其證言之可信度自然較高；警詢所製作之筆錄記載是否完整
    ：如上開筆錄對於犯罪之構成要件、犯罪態樣、加重減輕事
    由或起訴合法要件等事實或情況，均詳實記載完整，自可推
    定證人之陳述，與事實較為相近，而可信為真實。故證人之
    陳述係在上開特別可信之情況下所為，則虛偽陳述之危險性
    不高，雖係審判外之陳述，或未經被告反對詰問、對質，仍
    得承認其有證據能力。查，本案證人蕭惠美於警詢證述：伊
    係向被告丙○○購買毒品等語，雖屬被告以外之人於審判外
    之言詞陳述，然渠於警詢所供，距被告丙○○販賣毒品之時
    間較近，記憶自較深刻，可立即反應所知，不致因時隔日久
    而遺忘案情，且渠於製作警詢筆錄時，被告丙○○並未在場
    ，自無人情壓力，而無與被告丙○○串供之虞，況員警又無
    不法取供之情形，且觀渠之警詢筆錄就事件之描述甚為完整
    ，亦能清楚回憶是否交易成功，復與渠於各該時段與被告丙
    ○○以電話聯繫時之對話內容較為相符，依上開說明，渠警
    詢筆錄應較渠事後於審理中所證，較具有可信之特別情況，
    且為證明被告丙○○犯罪事實存否所必要，應認有證據能力
    。
三、按被告以外之人於審判外之陳述，雖不符前4條之規定，而
    經當事人於審判程式同意作為證據，法院審酌該言詞陳述或
    書面陳述作成時之情況，認為適當者，亦得為證據；當事人
    、代理人或辯護人於法院調查證據時，知有第159條第1項不
    得為證據之情形，而未於言詞辯論終結前聲明異議者，視為
    有前項之同意，刑事訴訟法第159條之5定有明文。本案下列
    其餘引為證據之證人陳述及書證，檢察官、被告丙○○及其
    辯護人迄本院言詞辯論終結前均未對上開證據資料之證據能
    力聲明異議，本院審酌上開證據資料之取得或作成，並無不
    法或不當情形，認以之為本案之證據為適當，故應認有證據
    能力。
貳、有罪部分：
一、訊據上訴人即被告（以下稱被告）丙○○固坦承以其所有門
    號00000000000號行動電話作為對外聯絡工具，並曾於前開
    時、地與蕭惠美見面等情，惟矢口否認有何販賣第二級毒品
    甲基安非他命犯行，辯稱，當天是蕭惠美要向伊借錢云云。
    經查：
  (一)此部分犯罪事實業據證人蕭惠美於98年10月21日警詢中證稱
    ，伊有施用第二級毒品甲基安非他命，被告丙○○綽號「豆
    奶」，是伊先生賴連進的朋友，伊曾向被告丙○○買過安非
    他命約5次等語（參98年度他字第1418號偵查卷第51至53頁
    ）；及於同日偵查中具結證稱，伊在警局中有看過門號0000
    000000號電話於98年7月30日之通訊監察譯文，確為伊和丙
    ○○之對話，是要處理安非他命的事，當天被告丙○○有拿
    1000元的安非他命給伊，地點在被告丙○○住處附近，量則
    只有一點點而已，伊和被告丙○○間並無仇怨或金錢糾紛等
    語明確（參同上偵查卷第60至62頁），參以被告丙○○於98
    年7月30日21時5分55秒起，以其持用0000000000門號行動電
    話與證人蕭惠美使用之000000000市內電話通話，其通話內
    容為「B：(蕭惠美)：喂。A(丙○○）：喂。B：你豆漿哥哥
    嗎?A：阿！對啦。B：你在那裡?A：你是誰?B：我是賴阿的
    老婆，我有事情要找你。A：什麼?B：我有事情要找你談。A
    ：我是賴阿的老婆。A：誰?B：我是賴阿的老婆，劉仔的姪
    子。A：喔。B：你在那裡?你方便嗎?我有事情要跟你說，我
    快沒錢了，我在你家附近。A：你在我家附近。B：對，快點
    來。A：好啦！我也在附近」等語，此有通訊監察譯文附卷
    可稽（參同上偵查卷第55頁），由渠等對話內容，可知被告
    與證人蕭惠美並非彼此熟識，欠缺信任基礎，故證人蕭惠美
    當非藉此通話欲向被告借錢，被告辯稱當天是蕭惠美要向伊
    借錢云云，並非可採。參以證人蕭惠美於98年8月7日、同年
    月10日與被告間電話通聯之通訊監察譯文均顯示蕭惠美與被
    告交易安非他命之內容（參同上偵查卷第56至59頁），足見
    上開98年7月30日通訊監察譯文所示之通話內容亦屬證人蕭
    惠美與被告丙○○聯絡交易毒品之事宜無訛。此適足以佐證
    證人蕭惠美所證述伊於上開時、地與被告丙○○交易甲基安
    非他命之情節尚非憑空虛捏，況證人蕭惠美本身亦有施用毒
    品甲基安非他命之惡習，業據證人蕭惠美陳明在卷，堪信屬
    實。又被告丙○○彼時係向乙○○借住於彰化縣埔心鄉○○
    路84巷19號倉庫內，亦據被告丙○○供明在卷，是前開事實
    應堪認定。
  (二)證人蕭惠美雖於原審審理中翻異前詞，先證稱：伊沒有向被
    告丙○○買過甲基安非他命，每次被告丙○○都沒有跟伊收
    錢，伊還有向被告丙○○借錢，伊在偵查中會說向被告丙○
    ○買是因為伊姑姑和被告丙○○吵架，教伊要這樣說，而且
    伊姑姑說如果說向被告丙○○買毒品，伊才會沒事，但被告
    丙○○都說沒有毒品而把錢還給伊，偵查卷內98年7月30日
    晚上9時5分那通譯文並不是伊和被告丙○○的對話云云（參
    原審卷第90至96頁）；後經原審當庭勘驗前開通訊監察錄音
    ，始坦承確為伊與被告丙○○之對話（參原審卷第192頁反
    面），且於證人賴金蘭到庭證稱，伊不知道被告丙○○是因
    為什麼案子被抓進來，也不知道被告蕭惠美曾被傳喚作證，
    因此不可能教被告蕭惠美說要害被告丙○○，被告蕭惠美會
    這樣說可能是因為之前在家裡時，2人曾發生過口角等語後
    （參原審卷第218至219頁），方又改稱，伊在偵查中因為精
    神不好壓力大，才會說有向被告丙○○購買毒品，前次審理
    會說是伊姑姑賴金蘭教的，是因為伊和賴金蘭吵架，要害賴
    金蘭云云（參原審卷第226頁）。核其前開於審理中之證詞
    ，不但與其先前於警詢、偵查中證述之內容不符、相互矛盾
    ，並隨原審調查證據程序之進行及相關證據之提示，數度更
    改其證詞，亦與前開通訊監察譯文內容有所差異。且證人蕭
    惠美既自稱與被告丙○○僅認識數月，被告丙○○又豈有無
    償轉讓價昂難得之甲基安非他命之理？另被告丙○○若真因
    證人蕭惠美家庭因素，不願意販賣或幫忙調取毒品，於電話
    中即可告知並回絕，殊難想像有何專程到約定處所見面後再
    行拒絕之必要。此外，倘證人蕭惠美確於偵查中有精神不好
    壓力大無法為正確陳述之情事，何以不即時告知，反而接受
    訊問，甚且於證人結文中簽名具結，致使自己可能因此面臨
    偽證罪責、及使無辜被告面臨遭受販賣第二級毒品重罪追訴
    之危險？且證人蕭惠美於初次警詢中對於員警請其確認與被
    告丙○○之通訊監察譯文代表何意時，就語意較為隱諱不清
    之98年7月30日該通譯文主動陳述該次確有交易成功，對於
    語意甚為明確之98年8月7日該通譯文反稱之因故交易未能成
    功，若證人蕭惠美因聽從他人言語，有意誣陷被告丙○○，
    豈有就數次通話內容為不同陳述之必要。再參酌證人蕭惠美
    於警詢、偵查時間，為案發之初，較無來自被告丙○○同庭
    在場之壓力，而為不實證言之風險，或事後串謀而故為迴護
    被告之機會等情以觀，足認證人蕭惠美於原審審理中翻異前
    詞，應屬事後迴護被告丙○○之詞，顯難以採信。
  (三)被告丙○○於警詢中辯稱前開與被告蕭惠美之通話只是幫忙
    調安非他命云云（參同上偵查卷第68至72頁）；後於原審準
    備程序中先改稱伊確實有給被告蕭惠美安非他命，但因為被
    告蕭惠美沒有錢，所以沒有收錢云云(參原審卷第45頁反面
    ）；隨即改稱伊忘記當天有無和被告蕭惠美見面云云(參原
    審卷第46頁反面）；後方於原審審理時改稱，伊和被告蕭惠
    美原本是合資購買，但因為被告蕭惠美都沒有付錢，後來就
    會以此當藉口騙伊出來，實際上是要跟伊借錢，當天被告蕭
    惠美就是要跟伊借錢給小孩買牛奶喝云云（參原審卷第198
    頁反面、228頁）。核其前開辯解，對於當天與被告蕭惠美
    有無見面、見面原因、有無交付毒品等節均前後辯解不一，
    甚與證人蕭惠美於原審審理時有意迴護之證詞仍不相符，已
    難採信。且證人蕭惠美與被告丙○○無特別交情，僅認識數
    月，被告丙○○既自稱屢次遭被告蕭惠美以合資購毒為名，
    行借錢之實，則其為免重蹈覆轍，於接獲被告蕭惠美電話邀
    約見面時，豈有可能未多加詢問詳情，究為購毒或為借錢，
    逕與蕭惠美約定見面之時間、地點，徒增白忙一場之風險，
    是被告丙○○前開辯解，顯係卸責之詞，自難憑採。
  (四)另被告丙○○既自警詢、偵訊至法院審理中，均一再否認有
    前開販賣甲基安非他命犯行，亦無法查知其原先取得毒品之
    價額，是無從查知其具體販入、賣出之實際利得金額。然按
    販賣第二級毒品甲基安非他命係違法行為，非可公然為之，
    而甲基安非他命亦無公定價格，係可任意分裝增減分量，且
    每次買賣之價格、數量，亦隨時依雙方之關係深淺、資力、
    需求量、對行情之認知、來源是否充裕、查緝是否嚴緊、購
    買者被查獲時供述購買對象之可能風險之評估等因素，而異
    其標準，機動調整，非可一概論之。從而販賣之利得，除非
    經行為人詳細供出各次所販賣之毒品之進價及售價，且數量
    俱臻明確外，實難察得其交易實情，然販賣者從價差或量差
    中牟利，方式雖異，惟其販賣行為在意圖營利則屬同一。從
    而，舉凡有償交易，除足以反證其確係另基於某種非圖利本
    意之關係外，通常尚難因無法查悉其精確之販入價格，作為
    是否高價賣出之比較，諉以無營利之意思而阻卻販賣犯行之
    追訴。被告丙○○與證人蕭惠美間並非至親，彼此亦非熟識
    ，倘非有利可圖，自無平白甘冒觸犯重罪之風險而特意前往
    約定地點交付甲基安非他命予蕭惠美之理，足認被告丙○○
    主觀上確有營利之意圖甚明。
  (五)綜上所述，被告否認販買第二級毒品，無非卸責之詞，要難
    信憑。本件事證明確，被告丙○○有上揭犯行，洵堪認定。
三、論罪科刑：
  (一)查，毒品危害防制條例業已修正，並經總統於98年5月20日
    公布，依中央法規標準法第13條規定，自公布日起算至第3
    日起發生效力，故應於98年5月22日生效施行（按法規之制
    定與法規之修正，如有特定生效日之必要者，依中央法規標
    準法第14條或第20條第2項準用第14條之規定，應分別特定
    其施行日期。法規制定或前次修正基於特殊因素所特定之施
    行日期，並不適用於日後修正或再次修正之條文。又法律之
    制定或修正，若未明定施行日期者，中央法規標準法雖未規
    定應自何時生效，然法律既經制定或修正並經總統公布，自
    應依一般原則，自公布日起算至第3日發生效力。至於92年7
    月9日修正公布之毒品危害防制條例第36條規定：「本條例
    自公布後6個月施行。」其立法理由係謂：「(一) 依修正草
    案第2條第3項規定，法務部需會同衛生署成立審議委員會每
    3個月定期檢討調整毒品之分級及品項，而本次新增第四級
    毒品，有需要在新法施行前先經該審議會檢討後再調整公布
    ，爰預留6個月緩衝期，以利處理。(二) 依本條例新修正之
    規定，有必要再訂定相關子法及修正相關法規，以配合本條
    例之施行，故亦有需要預留適當緩衝期，以利訂頒相關子法
    及相關法規之配合修正。」故該條規定，顯係因應該次修正
    之需，始預留適當之緩衝期。與本次之修正並未定有施行日
    期之特別規定，且亦未明示係基於何特殊因素而修正，自並
    不能適用92年7月9日修正公布之毒品危害防制條例第36條自
    公布後6個月施行之規定。）。是被告丙○○為前開犯行時
    ，修正後毒品危害防制條例業已生效施行，本件自無庸為新
    舊法比較，合先敘明。（臺灣高等法院臺中分院98年度上訴
    字第408、1006、1283號判決參照）。
  (二)按甲基安非他命為毒品危害防制條例第2條第2項第1款所列
    管之第二級毒品，不得非法持有、販賣。是核被告丙○○所
    為，係犯毒品危害防制條例第4條第2項販賣第二級毒品罪。
    被告丙○○基於販賣之目的而持有第二級毒品甲基安非他命
    之低度行為，應為其販賣之高度行為所吸收，不另論罪。
  (三)復查，被告丙○○前於民國76年間因妨害自由及殺人未遂
    案件，分別經臺灣彰化地方法院以76年度易字第880號、76
    年度訴字第262號判決判處有期徒刑5月、8年確定；復因懲
    治盜匪條例及妨害自由等案件，經本院以77年度重上更(一)字
    第29號判決判處有期徒刑15年、6月，應執行有期徒刑15年3
    月，並經最高法院以78年度臺上字第3215號判決上訴駁回確
    定。後前開案件經臺灣高等法院以80年度聲減字第3535號裁
    定減刑並與不得減刑之懲治盜匪條例案件定應執行刑為有期
    徒刑17年確定，入監執行後於85年5月15日假釋出監付保護
    管束，惟因撤銷假釋應執行殘刑有期徒刑8年19日。96年間
    前開妨害自由案件復經臺灣彰化地方法院以96年度聲減字第
    1418號裁定減刑並與不得減刑之懲治盜匪條例案件及殺人未
    遂案件定應執行刑為有期徒刑16年9月確定，減刑後仍應執
    行殘刑有期徒刑7年9月19日。89年間因施用毒品等案件，
    經依法院裁定送入戒治處所施以強制戒治，停止戒治後於90
    年3月15日保護管束期滿戒治完畢，並經臺灣彰化地方法院
    以89年度員簡字第151號判決判處有期徒刑5月確定；另因竊
    盜案件，經本院以89年度上易字第841號判決判處有期徒刑1
    年確定；復因違反電信法案件經臺灣彰化地方法院以90年度
    訴字第77號判決判處有期徒刑3月確定，後與前開案件先經
    同院以93年度聲字第1463號裁定應執行有期徒刑1年5 月確
    定，復經同院以96年度聲減字第1418號裁定減刑並定應執行
    刑為有期徒刑8月15日確定。與前開殘刑有期徒刑7年9 月19
    日接續執行後，於97年8月15日縮刑期滿執行完畢，有臺灣
    高等法院被告前案紀錄表在卷可稽，被告丙○○於受有期徒
    刑執行完畢後5年內，故意再犯本件有期徒刑以上之罪，為
    累犯，應依刑法第47條第1項規定就法定刑為有期徒刑、罰
    金刑部分加重其刑。至於法定本刑為無期徒刑部分，則依法
    不得加重其刑。
  (四)復按犯毒品危害防制條例第4條至第9條、第12條、第13條或
    第14條第1項、第2項之罪者，其供犯罪所用或因犯罪所得之
    財物均沒收之，如全部或一部不能沒收時，追徵其價額或以
    其財產抵償之，毒品危害防制條例第19條第1項定有明文。
    倘犯罪所得之財物為新臺幣時，因其本身即為我國現行貨幣
    價值之表示，固不發生追徵其價額之問題。惟其犯罪所得若
    為新臺幣以外之財物，而全部或一部不能沒收時，則應追徵
    其價額，使其繳納與原物相當之價額，或以其財產抵償之，
    方能達到沒收之目的。其供犯罪所用之物若為新臺幣以外之
    財物，而全部或一部不能沒收時，亦同（最高法院98年度臺
    上字第2083號判決意旨參照）。又毒品危害防制條例第19條
    第1項規定，犯販賣毒品罪者，其犯罪所得之財物均沒收之
    ，係採義務沒收主義。故販賣毒品所得之對價，不問其中成
    本若干，利潤多少，均應全部諭知沒收，貫徹政府查禁煙毒
    之決心，以符立法本旨（最高法院91年度臺上字第2419號判
    決意旨參照）。查：
  被告丙○○販賣第二級毒品甲基安非他命之所得1000元雖未
    扣案，亦應依毒品危害防制條例第19條第1項之規定宣告沒
    收，如全部或一部不能沒收時，應以其財產抵償之。
  而扣案手機1支（含門號0000000000號SIM卡1張）為被告丙
    ○○所有，業據被告丙○○供明在卷，且該支手機為供被告
    丙○○為本件犯罪所用，亦有前開證據可稽，爰依毒品危害
    防制條例第19條第1項之規定宣告沒收。
四、原審就被告丙○○此部分犯行，認罪證明確，而依前述規定
    予以論罪，復審酌被告丙○○甫於97年8月執行完畢出監，
    不思悔改，尋求正當途徑合法掙取金錢，更圖以販賣毒品獲
    利，及其販賣毒品之對象、數量、金額；販賣毒品戕害他人
    健康，足使施用者導致精神障礙、性格異常，甚至造成生命
    危險之生理成癮性及心理依賴性，危害社會治安，惡性非輕
    等一切情狀，認檢察官當庭求處被告丙○○無期徒刑稍嫌過
    重，而量處被告有期徒刑七年六月，並諭知上開販賣所得及
    扣案之手機均沒收，販賣所得如全部或一部不能沒收時，應
    以其財產抵償之。核其認事用法及量刑均無違誤。被告就此
    部分上訴，仍否認罪行，為無理由，應予駁回。
參、無罪部分：
一、公訴意旨另以：
  (一)被告丙○○基於販賣第一級毒品海洛因以賺取差額營利之犯
    意，自97年7月起至98年1月間止，向不詳之人販入數量不詳
    之第一級毒品海洛因、第二級毒品甲基安非他命後，伺機出
    售。
  (二)被告丙○○另分別基於販賣第一級毒品海洛因、第二級毒品
    甲基安非他命以營利之犯意，以其所有門號0000000000號行
    動電話作為對外聯絡工具，分別於如附表所示之時間、地點
    ，以如附表所示高於進價之價格，販賣如附表所示之毒品予
    如附表所示之人，而獲取價差為利潤。
  (三)因認被告丙○○此部分涉犯毒品危害防制條例第4條第1項之
    販賣第一級毒品罪嫌、同條第2項販賣第二級毒品罪嫌云云
    。
二、按犯罪事實應依證據認定之，無證據不得認定犯罪事實；不
    能證明被告犯罪或其行為不罰者，應諭知無罪之判決，刑事
    訴訟法第154條第2項、第301條第1項分別定有明文。又事實
    之認定，應憑證據，如未能發現相當證據，或證據不足以證
    明，自不能以推測或擬制之方法，以為裁判基礎。且認定犯
    罪事實所憑之證據，雖不以直接證據為限，間接證據亦包括
    在內；然而無論直接或間接證據，其為訴訟上之證明，須於
    通常一般之人均不致有所懷疑，而得確信其為真實之程度者
    ，始得據為有罪之認定，最高法院40年臺上字第86號及76年
    臺上字第4986號分別著有判例可資參照。再刑事訴訟法第
    161條已於91年2月8日修正公佈，修正後同條第1項規定：檢
    察官就被告犯罪事實，應負舉證責任，並指出證明之方法。
    因此，檢察官對於起訴之犯罪事實，應負提出證據及說服之
    實質舉證責任。倘其所提出之證據，不足為被告有罪之積極
    證明，或其闡明之證明方法，無從說服法官以形成被告有罪
    之心證，基於無罪推定之原則，自應為被告無罪判決之諭知
    （最高法院92年臺上字第128號判例意旨參照）。
三、起訴意旨認被告丙○○有前開販賣毒品及收受贓物等犯行，
    無非以上開事實業據證人乙○○於警詢及偵查中、證人劉文
    龍於警詢、偵查及原審審理中、證人蕭惠美於警詢、偵查及
    原審審理中證述綦詳，復有搜索扣押筆錄、扣押物品目錄表
    、扣押物品收據、通訊監察譯文、通聯紀錄及照片等件在卷
    可稽，並有扣案手機1支可資為憑為其論據。
四、訊據被告丙○○固坦承曾於如附表編號1至4所示之時間、地
    點與如附表編號1至4所示之人見面，惟堅決否認有何販入第
    一級毒品海洛因及如附表所示販賣毒品犯行，辯稱，伊於97
    年8月間始刑期執畢出監，而劉文龍當天與伊見面係為向伊
    借錢，伊也只有與乙○○一同合資購買甲基安非他命3次，
    至如附表編號5所示時、地，伊並未與被告蕭惠美見面等語
    。經查：
  (一)按刑法修正廢止連續犯之規定後，除具有複次行為外觀之接
    續犯、集合犯仍為一罪評價外，各複次行為當本於一行為一
    罪一罰之原則予以論處。又毒品販賣行為，本質上並非必然
    具有複次性，立法者亦無兼包含攝、聚多成一之擬制意思，
    社會通念尤難容忍一再違犯，司法實務採行數罪併罰，已成
    定論。關於個別評價之各犯行，自應分別以嚴格之證據逐一
    予以嚴格證明。此類案件之非供述證據，固有通用於複次販
    賣毒品行為者（例如大量扣案毒品、各式包裝袋、攪拌器、
    分裝杓、磅秤、行動電話機等），亦有僅足證明當次行為者
    （例如逐次電話通聯紀錄、錄音、各別帳目資料、當場交易
    現金等）；而供述證據中之毒品下游者，依毒品危害防制條
    例第17條規定，供出毒品來源因而破獲，得受減輕其刑寬典
    ，衡諸供述證據常受主、客觀條件影響，難以完全信實，須
    賴其他供述及非供述、直接與間接證據加以補強。是倘購買
    毒品之人指訴其有複次毒品交易之事，而所可佐證者，僅單
    次之電話通聯紀錄、錄音與販賣者所用行動電話，別無餘證
    ，依證據資料須與待證事實具有相當關聯性原則，及刑事訴
    訟法第155條第1項所定判斷證據之證明力，不得違背經驗法
    則、論理法則之意旨，自祇能就該次行為而作認定，至所述
    之其他交易行為，應認乏證補強，不符嚴格證明法則之要求
    ，此亦刑法修正後，應與刑事訴訟法採證據裁判主義、嚴格
    證明法則相互配合之當然結果（最高法院97年度臺上字第
    6452號判決意旨參照）。又證據之證明力，雖委由法官評價
    ，然心證之形成，由來於經嚴格證明之證據資料之推理作用
    ，通常有賴數個互補性之證據始足以形成確信心證，單憑一
    個證據則較難獲得正確之心證。尤其具有對向性關係之單一
    證據，例如被害人與被告係立於相反之立場，其所述被害情
    形，難免不盡不實；又如毒品交易之買賣雙方，買方或為獲
    邀減刑寬典，不免有作利己損人之不實供述之虞。此種虛偽
    危險性較大之被告以外之人所為之陳述，為避免其嫁禍他人
    ，藉以發見實體之真實，除以具結、交互詰問、對質等方法
    ，以擔保其真實性外，依刑事訴訟法第156條第2項規定之意
    旨，自仍應認有補強證據之必要性，非別求其他證據，以增
    強其陳述之憑信性，殊不足為認定被告犯罪事實之依據。亦
    即，必至因其他證據之補強，已足令人確信該項陳述為真實
    而無合理之懷疑時，始得據為對被告不利之認定。又數罪併
    罰案件，因其所涉及之訴訟客體有數個以上，各個犯罪事實
    彼此互不相屬，故均須有補強證據，不得籠統為同一之觀察
    （最高法院97年度臺上字第3857號判決參照）。又依最高法
    院96年度臺上字第1029號判決要旨：「施用毒品者，其所稱
    向某人購買之供述，須補強證據以擔保其供述之真實性。良
    以施用毒品者其供述之憑信性本不及於一般人，況施用毒品
    者其供出來源，因而破獲者，法律復規定得減輕其刑，其有
    為偵查機關誘導、或為邀輕典而為不實之陳述之可能，其供
    述之真實性自有合理之懷疑。是本院一貫之見解，認施用毒
    品者關於其向某人購買毒品之供述，必須補強證據佐證，以
    擔保其供述之真實性，俾貫澈刑事訴訟無罪推定及嚴格證明
    之基本原則。又關於毒品施用者其所稱向某人購買毒品之供
    述，必須補強證據佐證，係指毒品購買者之供述縱使並無瑕
    疵，仍須補強證據佐證而言，以擔保其供述之真實性。該所
    謂補強證據，必須與施用毒品者關於相關毒品交易之供述，
    具有相當程度之關聯性，且足使一般人對於施用毒品者之供
    述無合理之懷疑存在，而得確信其為真實，始足當之」，可
    見法院尚不得在無直接關聯性之補強證據情形下，即單憑購
    買毒品施用者之單一指訴，遽論被告販賣毒品之罪責。
  (二)關於販入第一級毒品海洛因及第二級毒品甲基安非他命部分
    ：被告丙○○因事實欄一所示前案，甫於97年8月15日縮刑
    期滿執行完畢，並於翌日出監，有臺灣高等法院被告前案紀
    錄表在卷可稽。準此，其顯無於97年7月間使用前開手機開
    始販入毒品之可能；而卷內亦未見有何證人證述、通聯紀錄
    或通訊監察譯文等證據得以認定被告丙○○確於出監後至98
    年1月間，意圖販賣毒品營利而販入毒品之犯行，自無從遽
    以販賣第一級毒品、販賣第二級毒品等罪相繩。
  (三)關於附表編號1所示部分：
    證人劉文龍雖於偵查中證稱，伊於98年7月21日在家中有施
    用海洛因，並於同日被查獲，該次是當天早上在埔心鄉太平
    國小對面水溝向被告丙○○購買價值約1000元之海洛因1包
    ，且為現金交易，伊向被告丙○○購買毒品都是直接到被告
    丙○○租屋處去找被告丙○○等語（參同上偵查卷第27至29
    頁，其所供述購毒、被查獲毒品之時間縱有先後一致性，在
    無其他補強證據以資佐證下，非當然可認其供述較具真實性
    ）；後於原審審理中先證稱，當天本來要跟被告丙○○買，
    但被告丙○○說不用，這次要請伊，伊在偵查中係因服用鎮
    靜劑致意識不清，才會說有拿錢等語（參原審卷第85至87頁
    ）；後即改稱確有向被告丙○○購買毒品，且係以電話先行
    聯絡等語（參原審卷第88頁）；核其前開證述，先後已有不
    一，自應有其他佐證，方能認定被告丙○○確有該等犯罪行
    為，而98年7月21日仍為被告丙○○所有前開門號之通訊監
    察期間，惟卷內查無相關通聯紀錄或譯文可資為憑。此外，
    證人劉文龍雖於前開時地遭查獲後，經警採其尿液送驗而呈
    現海洛因代謝物之可待因及嗎啡陽性反應，有臺灣彰化地方
    法院檢察署98年度毒偵字第1654號起訴書在卷可稽（參98年
    度偵字第9736號偵查卷第35頁反面），惟僅足以證明證人劉
    文龍施用之毒品確為海洛因，但是否具有推理之關連性作用
    ，足以使人產生證人劉文龍施用之海洛因係向被告丙○○購
    得之確信，仍有疑義（最高法院89年臺上字第3081號判決意
    旨亦同）。是此部分依卷內證據，無從發現其他有關之補強
    證據得以佐證證人劉文龍前開證述為可信，縱被告丙○○對
    於是否曾於前開時、地與證人劉文龍見面、見面目的為何、
    有無他人在場等節，歷次辯解不一，難以採信，仍不得僅以
    證人劉文龍前後不一之指述，遽認被告丙○○有如附表編號
    1 所示販賣第一級毒品海洛因予證人劉文龍之犯行。
  (四)關於附表編號2至4所示部分：
    證人乙○○雖於98年10月21日警詢中證述，伊先前曾有施用
    安非他命，當時毒品來源即為被告丙○○，因伊雇用被告丙
    ○○載運雞蛋，並讓被告丙○○住在伊所有放置雞蛋之倉庫
    內，曾看過有人向被告丙○○購買毒品，故伊也向被告丙○
    ○購買過4次安非他命，每次均以1包1000元之代價購買，且
    均係被告丙○○由口袋親自取出等語（參98年度他字第1418
    號偵查卷第30至33頁）；然未供出其4次購買毒品之確切時
    間。而其嗣於同日偵查中則改證稱，伊會跟朋友說被告丙○
    ○那邊有甲基安非他命，98年5、6月間伊曾經2次帶朋友「
    雞仔」去伊前開東寧路倉庫找被告丙○○，讓被告丙○○和
    「雞仔」在伊面前直接進行交易，每次都是購買1000元之甲
    基安非他命，且為現金交易，98年7月間某日，伊另位朋友
    謝進生也曾以1000元之代價在前開倉庫向被告丙○○購買毒
    品，伊在警詢中說向被告丙○○買過4次甲基安非他命都是
    指幫朋友買，伊並沒有經手，只是帶朋友去找被告丙○○購
    買等語（參同上偵查卷第37至39頁）。再於本院結證稱：伊
    沒有向被告購買安非他命。伊是在98年7月間跟被告共同購
    買安非他命，買過二次，是向綽號「小君」的女子購買的。
    二次購買毒品各人出一半等語（見本院卷第75頁），顯然證
    人乙○○前後證述不一情形下，抑且證人乙○○於本院之供
    證，核與被告所辯伊與乙○○合資購買毒品乙節相符。則證
    人乙○○在警詢及偵查中所述是否可採，自應有其他佐證，
    方能認定被告丙○○確有該等犯罪行為，而依卷附之通訊監
    察譯文（參同上偵查卷第34頁）所示，均與起訴意旨所指如
    附表編號2至4所示犯行無關；且檢察官雖提出被告丙○○所
    有前開門號與證人乙○○所有門號0000000000號電話間之雙
    向通聯紀錄補強前開證述（參原審卷第72至75頁），然被告
    丙○○與證人乙○○間本具有僱傭關係，其與證人乙○○聯
    繫頻繁尚屬平常；又雖謝進生曾與被告丙○○於98年3月間
    共同行竊雞蛋，此有臺灣彰化地方法院檢察署98年度偵字第
    3989、4167號起訴書可稽，堪認謝進生與被告早已認識，而
    無證人乙○○所證述謝進生與被告丙○○不認識之情，亦難
    據此逕予論斷證人乙○○於警詢所供伊向被告丙○○購買安
    非他命乙情屬實。此外，卷內亦無證人乙○○相關尿液檢驗
    報告附卷，顯見檢察官並未將之作為認定被告丙○○有販賣
    甲基安非他命之證據。然縱將之提出作為證據，該份尿液檢
    驗結果僅足以證明證人乙○○施用之毒品確為甲基安非他命
    ，但是否具有推理之關連性作用，足以使人產生證人乙○○
    施用之甲基安非他命係向被告丙○○購得之確信，殊有疑義
    。是此部分依卷內證據，無從發現其他有關聯性之補強證據
    得以佐證證人乙○○前開證述可信，自不得僅以證人乙○○
    前後不一之單一指述，遽論被告丙○○有如附表編號2至4所
    示販賣第二級毒品甲基安非他命予證人乙○○之犯行。
  (五)關於附表編號5所示部分：
    證人蕭惠美於警詢中先係證稱，伊在98年10月18日所施用之
    甲基安非他命，係於98年10月16日下午4時許，在大村火車
    站向被告丙○○購得等語（參同上偵查卷第51至53頁）；惟
    於同日偵查中改證稱，伊在98年10月18日所施用之甲基安非
    他命，係於同日在大村火車站向被告丙○○以500員價格購
    得等語（參同上偵查卷第60至62頁）；後於原審審理中復證
    稱，98年10月18日當天伊欲以500元向被告丙○○購買毒品
    ，但被被告丙○○拒絕而沒有買到等語（參原審卷第94 至
    95頁）。證人蕭惠美對於購買時間、有無購買成功證述均前
    後不一，依卷附之通訊監察譯文（參同上偵查卷第55至59頁
    ）所示，亦無證人蕭惠美與被告丙○○於該段時間聯絡之電
    話紀錄，且卷內亦無證人蕭惠美尿液檢驗報告附卷，顯見檢
    察官並未將之作為認定被告丙○○有販賣甲基安非他命之證
    據。然縱將之提出作為證據，該份尿液檢驗結果僅足以證明
    證人蕭惠美施用之毒品確為甲基安非他命，但是否具有推理
    之關連性作用，足以使人產生證人蕭惠美施用之甲基安非他
    命係向被告丙○○購得之確信，殊有疑義。此外，卷內亦查
    無其他補強證據，縱被告丙○○對於是否曾於前開時、地與
    證人即被告蕭惠美見面、見面目的為何等節，歷次辯解不一
    ，難以採信，依前開判決要旨及說明，仍難以證人蕭惠美前
    後不一之單一指述，遽認被告丙○○有如附表編號5所示販
    賣第二級毒品甲基安非他命之犯行。
  (六)綜上，檢察官所提出證明被告丙○○如附表所示販賣毒品犯
    罪之證據，均僅為證人即購毒者之單一證述，尚欠缺其他具
    直接關連性之補強證據，參諸前開判決要旨，難認其證明力
    已達於一般人皆無合理懷疑之程度，復查無其他積極證據足
    認被告丙○○有此部分起訴意旨所指之販賣毒品犯行，自屬
    不能證明被告丙○○犯罪，自應為被告丙○○無罪之諭知。
    原審就此部分認無證據可證明被告犯罪，而諭知被告無罪之
    判決，核無不合。檢察官就此部分上訴，未提出其他補強證
    據，而恣意指摘原判決不當，為無理由，應予駁回。
據上論結，應依刑事訴訟法第368條，判決如主文。
本案經檢察官甲○○到庭執行職務。
中    華    民    國    99    年    7     月    27    日
              刑事第四庭  審判長法  官  洪  耀  宗
                                法  官  劉  登  俊
                                法  官  許  文  碩
以上正本證明與原本無異。
如不服本判決應於收受送達後十日內向本院提出上訴狀，其未敘
述上訴之理由者並得於提起上訴後十日內向本院補提理由書（均
須按他造當事人之人數附繕本）「切勿逕送上級法院」。
                                書記官  郭  蕙  瑜
中    華    民    國    99    年    7     月    27    日
附表：
（時間：民國，金額：新臺幣）
┌─┬───┬───────────┬────────┬──────────┐
│編│購毒者│      交易時間        │   交易地點     │交易內容            │
│號│      │                      │                │                    │
├─┼───┼───────────┼────────┼──────────┤
│1 │劉文龍│98年7月21日上午某時許 │彰化縣埔心鄉太平│1000元之海洛因      │
│  │      │                      │國小對面水溝旁  │                    │
├─┼───┼───────────┼────────┼──────────┤
│2 │乙○○│98年5、6月間某日      │彰化縣埔心鄉東寧│1000元之甲基安非他命│
│  │      │                      │路84巷19號倉庫  │                    │
├─┼───┼───────────┼────────┼──────────┤
│3 │乙○○│98年5、6月間某日      │彰化縣埔心鄉東寧│1000元之甲基安非他命│
│  │      │                      │路84巷19號倉庫  │                    │
├─┼───┼───────────┼────────┼──────────┤
│4 │乙○○│98年7月間某日         │彰化縣埔心鄉東寧│1000元之甲基安非他命│
│  │      │                      │路84巷19號倉庫  │                    │
├─┼───┼───────────┼────────┼──────────┤
│5 │蕭惠美│98年10月18日          │彰化縣大村鄉大村│500元之甲基安非他命 │
│  │      │                      │火車站旁        │                    │
└─┴───┴───────────┴────────┴──────────┘

司法院資訊處製作；財團法人民間司法改革基金會備份。
